【裁判字號】    96,易,3977
【裁判日期】    970128
【裁判案由】    詐欺
【裁判全文】
臺灣高雄地方法院刑事判決              96年度易字第3977號
公  訴  人  臺灣高雄地方法院檢察署檢察官
被      告  甲○○
                      2
上列被告因詐欺案件，經檢察官提起公訴（臺灣高雄地方法院檢
察署檢察官96年度偵字第29799 號起訴書）及移送併辦（臺灣台
北地方法院檢察署檢察官96年度偵字第22274 、24112 號移送併
辦意旨書），本院合議庭裁定由受命法官獨任進行簡式審判程序
，判決如下：
    主  文
甲○○幫助犯詐欺取財罪，處有期徒刑肆月，如易科罰金，以新
臺幣壹仟元折算壹日。
    事  實
一、甲○○明知將自己之金融機關帳戶金融卡、密碼等資料交付
    予不熟識之人使用，可能幫助犯罪集團掩飾或隱匿不法所得
    之財物，致被害人與警方追查困難，且依其社會經驗，應有
    相當之智識程度可預見其提供帳戶之金融卡、密碼供他人使
    用，將會幫助他人從事詐欺取財之犯行，其竟仍以縱收受其
    帳戶金融卡、密碼之人利用其提供之帳戶持以詐欺取財，亦
    不違背其本意之幫助犯意，於民國96年8 月17日，在高雄市
    楠梓區○○路228 號住處，將其所有之永豐銀行（原建華銀
    行，與台北國際商業銀行合併後改名為永豐銀行，）高雄分
    行申辦帳號000- 000-0000000-0號帳戶之金融卡、密碼等資
    料，以新台幣（下同）7000元之代價，提供予真實姓名年籍
    不詳之成年男子所組成之詐欺犯罪集團成員使用。嗣於(一)96
    年8 月21日7 時23分許，上揭詐欺集團成員，共同基於意圖
    為自己不法所有之犯意，以電腦設備連結網際網路至雅虎奇
    摩公司拍賣網站，以劉伊芷（由臺灣台北地方法院檢察署檢
    察官另為不起訴處分）申請之「ez0805」帳號登入後，佯登
    販賣礁溪老爺大酒店住宿券之訊息，並以侯義評（由臺灣台
    北地方法院檢察署檢察官另行起訴）申請之0000000000號行
    動電話為聯絡電話，嗣丁○○於同年月22日13時3 分上網瀏
    覽見該廣告後陷於錯誤，依該詐欺集團成員指示，於同月23
    日上午11時47分許，在台北縣五股鄉○○○路105 號5樓 ，
    以網路銀行匯款23440 元至甲○○上開帳戶內；(二)又丙○○
    於同年月23日以電腦設備連結網際網路至雅虎奇摩公司拍賣
    網站上瀏覽見該廣告後亦陷於錯誤，依該詐欺集團成員指示
    ，於同日15時47分許，在桃園縣桃園市○○○街8 號3樓 之
    7 ，以網路銀行匯款7840元至上開甲○○帳戶；(三)另於同日
    凌晨零時38分許，戊○○在臺北縣淡水鎮○○路42號4樓 住
    處以電腦設備連結網際網路至雅虎奇摩公司拍賣網站上，誤
    向該詐財集團標得筆記型電腦1 臺，該詐財集團成員向戊○○佯稱：其已標得該筆記型電腦，須將得標價37400 元匯入
    甲○○上開帳戶內始可完成交易，戊○○不疑有他，旋即依
    對方指示分別至臺北富邦銀行、中國信託銀行將20000 元、
    17400 元匯入甲○○上開帳戶內，嗣丁○○、丙○○、戊○○發覺受騙後，分別報警處理而查知上情。
二、案經戊○○訴請台北縣政府警察局淡水分局報請臺灣高雄地
    方法院檢察署檢察官偵查起訴及丁○○、丙○○分別訴由台
    北縣政府警察局蘆洲分局轉請台北市政府警察局松山分局、
    台北市政府警察局中正第二分局報請臺灣台北地方法院檢察
    署檢察官偵查後移送併辦。
    理  由
一、按被告甲○○所犯刑法第30條、同法第339 條第1 項幫助犯
    詐欺取財罪，係死刑、無期徒刑、最輕本刑為3 年以上有期
    徒刑以外之罪，其於準備程序就前揭被訴事實為有罪之陳述
    ，經依法告知簡式審判程序之旨，並聽取當事人之意見後，
    本院認無不得或不宜改依簡式審判程序進行之情形，爰依刑
    事訴訟法第273 條之1 第1 項規定，裁定本件由受命法官獨
    任進行簡式審判程序，合先敘明。
二、上揭事實，業據被告於本院審理中坦承不諱（本院卷第20、
    32頁），核與告訴人即被害人戊○○（淡水分局警卷第4 至
    5 頁）、丁○○（台北地檢96偵22274 卷第15至16頁）、丙○○（台北地檢96偵24112 卷第10至11頁）之指述相符，並
    有被告之上開永豐銀行高雄分行帳號000-000-0000000-0 號
    帳戶封面及交易資料影本1 份（淡水分局警卷第8 至10頁）
    、戊○○臺北富邦銀行、中國信託銀行交易明細表各1 紙（
    淡水分局警卷第16頁）、雅虎奇摩公司拍賣網站交易資料4
    紙（淡水分局警卷第17至20頁）、丁○○跨行轉帳單1 紙（
    台北地檢96偵22274 卷第6 頁）、雅虎奇摩公司拍賣網站交
    易資料2 紙（台北地檢96偵22274 卷第12至13頁）、永豐銀
    行高雄分行96年9 月10日永豐銀高雄分行（096） 字第0005
    8 號函影本暨000-000-0000000-0 號帳號之開戶資料及交易
    往來明細（台北地檢96偵22274 卷第25至29頁）、轉帳紀錄
    查詢單及對帳單（台北地檢96偵24112 卷第12至13頁）、雅
    虎奇摩公司拍賣網站交易資料3 紙（台北地檢96偵24112 卷
    第14至17頁）、永豐銀行高雄分行96年9 月14日永豐銀高雄
    分行（096） 字第00060 號函影本暨000-000-0000000-0 號
    帳號之開戶資料及交易往來明細（台北地檢96偵24112 卷第
    27至31頁）在卷可稽，是被告之自白核與事實相符，本案事
    證明確，被告上開犯行，堪以認定。
三、查金融帳戶之金融卡、密碼等資料均係個人重要物件，並具
    有一定金融交易目的及識別意義，專有性甚高，一般通常智
    識之人均不至隨意將其帳戶金融卡、密碼等資料交付他人，
    縱偶有特殊情況需交付他人使用，亦必深入瞭解用途及合理
    性，且與該他人之間亦會具備一定之信任關係，始予提供，
    然被告以7000元之代價將上開帳戶之金融卡、密碼等資料出
    售予在「自由時報」上刊載廣告之真實姓名年籍不詳之成年
    男子，且依其生活經驗，亦知悉上開帳戶可能會被使用於違
    法情事等節，業據被告自承在卷（本院卷第20、28頁），堪
    認被告對於因此導致他人受騙而匯款至其帳戶顯應有所認識
    ，且對此犯罪事實之發生並不違反其本意，被告自有幫助該
    詐欺集團詐欺取財之未必故意至明。本案事證明確，被告幫
    助詐欺犯行堪以認定，應予依法論科。
四、按刑法上之幫助犯，係對於犯罪與正犯有共同之認識，而以
    幫助之意思，對於正犯資以助力，而未參與實施犯罪之行為
    者而言（最高法院88年度台上字第1270號判決意旨參照）；
    是以，如未參與實施犯罪構成要件之行為，且係出於幫助之
    意思提供助力，即屬幫助犯，而非共同正犯。本件被告將前
    揭帳戶之金融卡、密碼等資料，提供予前揭真實姓名年籍不
    詳之成年男子，雖因而使該詐欺集團成員得基於詐欺取財之
    犯意，向戊○○、丁○○及丙○○等人施以詐術，致其等陷
    於錯誤，而匯款至被告前開帳戶內，遂行其詐欺取財之犯行
    ，然被告單純提供帳戶供人使用之行為，並不等同於向其等
    施以欺罔之詐術行為，且亦無證據證明被告有參與詐欺取財
    犯行之構成要件行為，是被告提供帳戶之金融卡及密碼等資
    料供人使用之行為，對於前開詐騙集團遂行詐欺取財犯行，
    資以助力，揆諸上開判決意旨，自應論以幫助犯，而非共同
    正犯。核被告所為，係犯刑法第30條第1 項、第339 條第1
    項之幫助詐欺取財罪。被告係基於幫助之犯意為本件犯行，
    得按正犯之刑減輕之。
五、爰審酌被告係一時貪圖小利而提供帳戶之金融卡、密碼等資
    料予他人犯罪使用，造成遭詐騙之人追查贓款之困難及司法
    機關追緝實際犯罪行為人發生阻礙，對於社會治安具有相當
    之危害性，惟犯後坦承犯行，態度尚稱良好，及其學歷為高
    中肄業，現為臨時工，家境小康等一切情狀，量處如主文所
    示之刑，並諭知易科罰金之折算標準，以資懲儆。
據上論斷，應依刑事訴訟法第273 條之1 第1 項、第299 條第1
項前段，刑法第30條、第339 條第1 項、第41條第1 項前段，刑
法施行法第1 條之1 ，判決如主文。
本案經檢察官乙○○到庭執行職務。
中    華    民    國    97    年     1    月    28    日
                  刑事第八庭    法  官  曾仁勇
以上正本證明與原本無異。
如不服本判決應於收受本判決後10日內向本院提出上訴書狀，並
應敘述具體理由，如未敘述上訴理由者，應於上訴期間屆滿後20
日內補提理由書狀於本院（均須按他造當事人之人數附繕本）「
切勿逕送上級法院」。
中    華    民    國    97    年     1    月    28    日
                                書記官  王治華
附錄：論罪科刑法條
中華民國刑法第339條
意圖為自己或第三人不法之所有，以詐術使人將本人或第三人之
物交付者，處5 年以下有期徒刑、拘役或科或併科1 千元以下罰
金。
以前項方法得財產上不法之利益或使第三人得之者，亦同。
前二項之未遂犯罰之。


司法院資訊處製作；財團法人民間司法改革基金會備份。
